【裁判字號】    97,消債更,465
【裁判日期】    980115
【裁判案由】    更生事件
【裁判全文】
臺灣屏東地方法院民事裁定           97年度消債更字第465號
聲 請 人
即債務人    甲○○
                        10號.
上列當事人因消費者債務清理事件，聲請更生及保全處分，本院
裁定如下：
    主  文
更生及保全處分之聲請均駁回。
聲請費用由聲請人負擔。
    理  由
一、本件聲請意旨略以：聲請人前於民國95年間以書面向最大債
    權金融機構安泰商業銀行股份有限公司請求共同協商債務清
    償方案，協商成立，每月應償還新臺幣（下同）11,394元，
    而聲請人每月平均收入約35,000元至40,000元，但因聲請人
    每月尚需支付岳母扶養費6,000 元，及繳納房屋貸款6,000
    元，且聲請人之配偶甫於97年7 月間死亡，家中頓失經濟來
    源支柱，加上家中每月基本生活開支約需32,323元，因此導
    致聲請人每月收入，根本不足以償還協商金額，使聲請人無
    法正常繳付協商成立之款項，由上，聲請人雖曾與最大債權
    金融機構協商，然因聲請人遭上述顯非可歸責於己之事由致
    履行原協商內容有重大困難，為此聲請更生等語。
二、按債務人對於金融機構因消費借貸、自用住宅借款、信用卡
    或現金卡契約而負債務，在聲請更生或清算前，應提出債權
    人清冊，以書面向最大債權金融機構請求協商債務清償方案
    並表明共同協商之意旨，消費者債務清理條例第151 條第1
    項定有明文。次按債務人與金融機構協商成立者，不得聲請
    更生或清算，但因不可歸責於己之事由，致履行顯有重大困
    難者，不在此限；本條例施行前，債務人依金融主管機關協
    調成立之中華民國銀行公會會員辦理消費金融案件無擔保債
    務協商機制與金融機構成立之協商，準用前項之規定，同條
    例第151 條第5 項、第6 項分別定有明文。又聲請更生或清
    算不合程式或不備其他要件者，法院應以裁定駁回之，但其
    情形可以補正者，法院應定期間先命補正，復為同條例第8
    條所明定。
三、經查：
  (一)按消費者債務清理條例之立法目的，係為使不幸陷入經濟困
    境之人得以清理債務、重建生活，並在清理過程中能保有符
    合人性尊嚴之最低基本生活，而非在維持債務人過去慣常之
    寬逸生活，是於評估債務人清償債務之能力時，並非任其主
    張生活費用之數額，否則將造成揮霍無度以致清償債務能力
    降低之人，反而更容易進入更生程序之歧異現象，是本件債
    務人之每月生活費用，應以行政院主計處公告之97年度臺台
    灣省平均每人每月最低生活費用9,829 元為計算基準，而非
    以聲請人所陳述之家庭基本生活費用為準。
  (二)又本件以聲請人所陳報之每月平均所得35,000元至40,000元
    中之最低金額35,000元作為計算基準，扣除其岳母所需之扶
    養費用6,000 元及房屋貸款6,000 元，再扣除聲請人每月最
    低生活費用（以主計處公告之97年最低生活費用）9,829 元
    後，尚剩餘13,171元，仍足以繳納每月協商款項11,394元，
    並無不能或難以繼續履行協商條件之情形，難認聲請人有不
    可歸責於己之事由，致不能履行原協商條件。再者，聲請人
    既已與金融機構協商成立，如認該協商方案履行導致生活費
    用緊縮或有其他不適當情形，自仍可再循協商途徑謀求解決
    。
四、綜上所述，上開聲請人若繼續依原協商條件履行，尚非不能
    維持其最低基本生活，縱使聲請人就協商結果毀諾，但非不
    得應經由個別債權銀行協商程序以求適當履債。且聲請人查
    無不可歸責於己致履行顯有重大困難之情事，本件聲請更生
    之要件顯然不備，且又無從補正，依首揭條文之意旨，自應
    駁回其更生之聲請。又聲請人之更生聲請既經駁回，則其保
    全處分之聲請亦失所附麗，應併予駁回。
中    華    民    國    98    年    1     月    15    日
                            民事庭法官  王炳人
上為正本係照原本作成。
如不服本裁定，應於裁定送達後10日內，以書狀向本院提出抗告
，並繳納抗告費新臺幣1千元。
中    華    民    國    98    年    1     月    16    日
                            書  記  官  鄭靜芳


司法院資訊處製作；財團法人民間司法改革基金會備份。
